【裁判字號】    98,訴,680
【裁判日期】    980630
【裁判案由】    違反毒品危害防制條例
【裁判全文】
臺灣臺南地方法院刑事判決          98年度訴字第680、747號
公  訴  人  臺灣臺南地方法院檢察署檢察官
被      告  乙○○
上列被告因違反毒品危害防制條例案件，經檢察官提起公訴（98
年度毒偵字第271號、98年度偵字第6215號），及追加起訴（98
年度毒偵字第1022號），被告於本院準備程序中就被訴事實均為
有罪之陳述，經本院合議庭裁定由受命法官獨任進行簡式審判程
序，判決如下：
    主  文
乙○○施用第一級毒品，累犯，處有期徒刑捌月；又施用第二級
毒品，累犯，處有期徒刑伍月；又持有第一級毒品，累犯，處有
期徒刑肆月，扣案海洛因陸包（合計驗餘淨重零點陸伍公克）沒
收銷燬之，扣案海洛因之空包裝袋陸個沒收之；又施用第一級毒
品，累犯，處有期徒刑捌月，扣案注射針筒壹支沒收之。應執行
有期徒刑壹年貳月，扣案海洛因陸包（合計淨重零點陸伍公克）
沒收銷燬之，扣案海洛因之空包裝袋陸個、注射針筒壹支，均沒
收之。
    事實及理由
一、本件犯罪事實：乙○○前於民國89年間，因違反毒品防制條
    例（施用毒品）案件，經本院89年度毒聲字第1913號裁定送
    觀察、勒戒，因有繼續施用毒品傾向，而以89毒聲字第2946
    號裁定令入戒治處所施以強制戒治，嗣於92年3月10日執行
    完畢釋放出所；竟於強制戒治執行完畢釋放後5年內之95年
    間，因違反毒品危害防制條例（施用第一、二級毒品）案件
    ，經臺灣高雄地方法院95年1月26日94年度訴字第4101號判
    決判處應執行有期徒刑1年4月，嗣經減刑並定應執行刑有期
    徒刑8月確定：另於96年間，因妨害自由案件，經臺灣高等
    法院高雄分院96年6月20日96年度上訴字第435號判決判處有
    期徒刑1年10月確定，嗣減刑為有期徒刑11月，接續執行，
    甫於97年3月14日縮刑期滿執行完畢，詎猶不知悛悔，分別
    基於施用第一級毒品海洛因、第二級毒品甲基安非他命、持
    有毒品海洛因等犯意，於下列時地為下列行為：
  (一)98年1月22日23時許，在臺南縣關廟鄉○○村○○路161巷13
    號住處，以將第一級毒品海洛因摻入香菸內點燃之方式，施
    用第一級毒品海洛因1次；另於同年月23日16時30分許為警
    採尿時起回溯96小時內之某時，在不詳地點，以不詳之方式
    ，施用第二級毒品甲基安非他命1次，98年1月23日15時許經
    警徵得其同意採尿，送驗結果呈鴉片海洛因代謝物（嗎啡及
    可待因）、安非他命類（甲基安非他命）陽性反應。
  (二)98年1月23日9時許，在臺南縣仁德交流道之客運站，向綽號
    「阿龍」之姓名年籍不詳之男子購買第一級毒品海洛因6包
    而持有，尚未施用，即於98年1月23日13時30分許，為警持
    搜索票在其上開住處搜索，當場在座椅上扣得其丟棄之海洛
    因6包（合計驗餘淨重0.65公克、空包裝總重1.26公克）。
  (三)98年3月19日20時50分許回溯26小時內某時，在不詳地點，
    施用第一級毒品海洛因1次，嗣於98年3月19日20時25分許，
    在彰化縣員林鎮○○街55號「員林火車站」前，因形跡可疑
    ，經警盤查後，乙○○取出其施用毒品之注射針筒1支為警
    扣案，再經警徵得其同意採尿送驗呈鴉片類（嗎啡及可待因
    ）陽性反應。
二、上開犯罪事實之證據：
（一）被告於警詢、檢察官偵查中，及本院審理時之自白。
（二）犯罪事實(一)(二)：詮昕科技股份有限公司98年2月11日濫用
      藥物尿液檢驗報告（編號：00000000）、臺南市警察局第
      一分局偵辦涉嫌毒品危害防制條例送驗尿液及年籍對照表
      、查獲乙○○涉毒品案初步檢驗報告書、扣押物品目錄表
      、法務部調查局濫用藥物實驗室98年2月23日調科壹字第
      09823006060號鑑定書各1紙，現場及扣案物品照片8幀，
      及扣案海洛因6包（合計淨重0.65公克，空包裝總重1.26
      公克）
（三）犯罪事實(三)：中山醫學大學附設醫院檢驗科藥物檢測中心
      98年3月27日尿液檢驗報告（實驗編號：0000000）、鐵路
      警察局第三警務段委託檢驗尿液代號與真實姓名對照認證
      單、扣押物品目錄表各1紙、扣押物品照片4幀，及扣案注
      射針筒1支。
三、按海洛因經注射入人體後，約80%於24小時內自尿中排出，
    代謝物嗎啡之平均可檢出時限約為26小時，安非他命則約70
    %於24小時內自尿中排出、約90%於96小時內自尿中排出，而
    國內尿液中甲基安非他命之檢驗僅鑑定其是否呈陽性反應，
    尚無定其含量，且甲基安非他命成分之檢出與其投與方式、
    投與量、個人體質、採尿時間與檢測儀器之精密度等諸多因
    素有關，雖僅憑尿液中呈安非他命陽性反應，並無法確實推
    算吸食時間距採集時間之長短，惟依上述資料推斷，最長可
    能不會超過4日（參行政院衛生署藥物食品檢驗局81年9月8
    日（81）藥檢壹字第8114885號及同年2月8日（81）藥檢壹
    字第001156號函），佐以被告查獲採尿時間，及其尿液送驗
    分別呈鴉片海洛因代謝物（嗎啡及可待因）、安非他命類（
    甲基安非他命）、鴉片類（嗎啡及可待因）陽性反應之結果
    ，被告自白於上開時、地，施用第一級毒品海洛因及第二級
    毒品甲基安非他命之犯行，足堪認定。另被告施用毒品後，
    復行購買第一級毒品海洛因6小包，惟尚未施用而持有之，
    且據被告供承在卷，並有上開扣案海洛因及鑑定報告為憑，
    自堪信實。
四、按92年7月9日新修正之毒品危害防制條例刪除「2犯」及「3
    犯」之規定，將施用毒品者簡化區分為初犯、再犯，並認施
    用毒品者係屬病患性犯人，以觀察、勒戒戒除其身癮，以強
    制戒治去除其心癮。經觀察、勒戒或強制戒治執行完畢釋放
    後，若係5年後再犯該條例第10條施用毒品罪者，檢察官應
    先聲請法院裁定令被告入勒戒處所觀察、勒戒，並視有無繼
    續施用毒品傾向，決定應予釋放、為不起訴之處分，或應聲
    請法院裁定令入勒戒處所強制戒治；若係5年內「再犯」同
    條例第10條施用毒品罪者，依同條例第23條第2項規定，檢
    察官則應依法追訴；且觀諸該條例第20條第3項，及同條例
    第23條第2項之修正理由，如施用毒品者係前經觀察、勒戒
    或強制戒治等治療程序執行完畢5年後，始再施用毒品之「
    初犯」，因前所執行之觀察、勒戒或強制戒治已足收戒除毒
    癮之效，自應重新執行觀察、勒戒或強制戒治等治療程序，
    並於治療程序執行完畢後，由檢察官為不起訴處分，毋庸對
    之追訴處罰；反之，在「再犯」之情形，因其先前所為治療
    程序顯未能收戒斷毒癮之效，且考量施用毒品者之再犯率偏
    高，乃簡化其刑事處遇程序，而逕予追訴處罰，不再施以治
    療程序。參酌上開立法理由，修正毒品危害防制條例就施用
    毒品者，祇於「初犯」及「5年後再犯」二種情形，有其追
    訴條件之限制，即須於初犯經觀察、勒戒或強制戒治釋放後
    ，5年內均無施用毒品之行為，始能認其前所實施之觀察、
    勒戒或強制戒治已足遮斷毒癮，而得於5年後再犯時，再予
    適用初犯之規定，重行觀察、勒戒等程序。倘5年內已經再
    犯，被依法追訴處罰，縱其第3次（或第3次以上）施用毒品
    之時間在初犯釋放5年以後，即與「5年後再犯」之情形有別
    ，而無5年戒斷期之存在，自無再經觀察、勒戒及強制戒治
    之必要，應由檢察官逕行起訴（最高法院95年度台非字第59
    號判決及95年第7次刑事庭會議決議、97年第5次刑事庭會議
    決議）。
五、經查，被告前因施用毒品案件，經送強制戒治後，於92年3
    月10日執行強制戒治完畢；再於95年因施用第一、二級毒品
    案件，經本院判處應執行有期徒刑1年4月確定，有臺灣高等
    法院被告前案紀錄表在卷可稽。被告於強制戒治執行完畢5
    年內之95年間，已再犯施用毒品之罪，本件施用毒品之犯行
    ，乃屬3犯以上，縱其施用毒品之時間在初犯釋放5年以後，
    即與「5年後再犯」之情形有別，參諸前揭最高法院判決及
    刑事庭會議決議意旨，仍應依法論科；且查海洛因、甲基安
    非他命分別係屬毒品危害防制條例第2條第2項第1款、第2款
    所列之第一、二級毒品，核被告所為，分別係犯毒品危害防
    制條例第10條第1、2項之施用第一、二級毒品罪、同條例第
    11條第1項之持有第一級毒品罪，且其施用毒品前後持有（
    不含另行購買尚未施用而持有）第一、二級毒品之低度行為
    ，應為其施用之高度行為所吸收，不另論罪；又被告施用第
    一、二級毒品及持有第一級毒品之犯行，犯意各別、方法互
    殊，應分論併罰之。另被告有如事實欄所載之違反毒品危害
    防制條例及妨害自由前科，有臺灣高等法院被告前案紀錄表
    在卷可參，其於受有期徒刑執行完畢後5年內故意分別再犯
    本件有期徒刑以上之各罪，均為累犯，均應依法加重其刑。
    爰審酌被告迭經觀察、勒戒及強制戒治，仍未能體認施用毒
    品對於自身健康之危害，仍施用及持有毒品，意志力薄弱，
    以及犯後業已坦承犯行，態度良好等一切情狀，分別量處如
    主文所示之刑，並定其應執行刑。
六、扣案海洛因6包（合計淨重0.65公克、空包裝總重1.26公克
    ），不論屬於犯人與否，均應依毒品危害防制條例第18條第
    1項前段規定，沒收銷燬之；而其空包裝袋6個，既可與毒品
    析離，且為被告用以包裝海洛因便於攜帶，自與扣案注射針
    筒6支同為被告所有供其持有、施用海洛因之物，爰依刑法
    第38條第1項第2款宣告沒收之。
據上論斷，應依刑事訴訟法第273條之1第1項、第299條第1項前
段、第310條之2、第454條，毒品危害防制條例第10條第1項、第
2項、第11條第1項、第18條第1項，刑法第11條、第47條第1項、
第51條第5款、第38條第1項第2款，判決如主文。
本案經檢察官甲○○到庭執行職務
中    華    民    國    98    年    6     月    30    日
                  刑事第十二庭  法  官  魏玉英
以上正本證明與原本無異。
如不服本判決應於收受本判決後10日內向本院提出上訴書狀，並
應敘述具體理由。如未敘述上訴理由者，應於上訴期間屆滿後20
日內向本院補提理由書狀（均須按他造當事人之人數附繕本）「
切勿逕送上級法院」。
                                書記官  曾盈靜
中    華    民    國    98    年    7     月    1     日
附錄本案論罪科刑法條全文
毒品危害防制條例第10條
施用第一級毒品者，處6月以上5年以下有期徒刑。
施用第二級毒品者，處3年以下有期徒刑。
毒品危害防制條例第11條
持有第一級毒品者，處3年以下有期徒刑、拘役或新臺幣5萬元以
下罰金。
持有第二級毒品者，處2年以下有期徒刑、拘役或新臺幣3萬元以
下罰金。
持有第一級毒品純質淨重十公克以上者，處1年以上7年以下有期
徒刑，得併科新臺幣1百萬元以下罰金。
持有第二級毒品純質淨重二十公克以上者，處6月以上5年以下有
期徒刑，得併科新臺幣70萬元以下罰金。
持有第三級毒品純質淨重二十公克以上者，處3年以下有期徒刑
，得併科新臺幣30萬元以下罰金。
持有第四級毒品純質淨重二十公克以上者，處1年以下有期徒刑
，得併科新臺幣10萬元以下罰金。
持有專供製造或施用第一級、第二級毒品之器具者，處1年以下
有期徒刑、拘役或新臺幣1萬元以下罰金。


司法院資訊處製作；財團法人民間司法改革基金會備份。
